臺灣臺中地方法院刑事判決　　　　　　　94年度訴字第1939號
　　公　訴　人　臺灣臺中地方法院檢察署檢察官
　　被　　　告　癸○○
上列被告因常業詐欺案件，經檢察官提起公訴（九十四年度偵字
第三二九四號），本院判決如下：
    主    文
癸○○意圖為自己不法之所有，以詐術使人將本人之物交付為常
業，處有期徒刑壹年捌月。
    犯罪事實
一、癸○○分別於民國九十一年十一月十六日、九十一年十二月
    二日上網連線至雅虎奇摩網站申請之帳號「ｒ３ｒｌｉｎ６
    ５５」、「ｑ６８６２３」二電子郵件信箱，再於雅虎奇摩
    拍賣網站平台上，刊登販售電腦記憶體、硬碟之商品廣告，
    向不特定之消費者展示上開物品標售，自申請拍賣帳號以降
    之信用紀錄堪稱良好。詎癸○○因積欠債務，經濟拮據，明
    知其已無資力購進電腦記憶體、硬碟等貨品以供出售，竟基
    於意圖為自己不法所有之常業詐欺犯意，自九十三年二月十
　　四日起至同年月十八日止，利用前開二個拍賣網站平台，張
　　貼拍賣「【Ｋｉｇｎｓｔｏｎ金士頓ＤＤＲ－４００　５１
  　２ＭＢ　ＲＡＭ】聯強代理全新品～～～舊客戶購買本賣場
    商品一律打９折大回饋！！」、「【Ｋｉｇｎｓｔｏｎ金士
    頓ＤＤＲ－４００　５１２ＭＢ　ＲＡＭ】聯強代理全新品
    ２條合賣＄５０９９～挑戰最低價」、「全新未拆封ＭＡＸ
    ＴＯＲ　８０Ｇ　７２００轉　２Ｍ液態～～超低價２顆合
    賣４１００」、「全新ｓｅａｇａｔｅ（ＳＴ３８００１１
    Ａ／Ｐ）８０Ｇ硬碟大降價～～～每顆賣－１９５０元～～
    」之廣告，佯稱其尚有貨品可供出貨，其待如附表編號一至
    四十之Ｂ○○等買家得標後，癸○○即以「ｒ３ｒｌｉｎ６
    ５５＠ｙａｈｏｏ‧ｃｏｍ‧ｔｗ」、「ｑ６８６２３＠ｙ
    ａｈｏｏ‧ｃｏｍ‧ｔｗ」之電子郵件信箱及000000
    0000之易付卡門號與各該買家聯絡，要對方先行匯款至
    其所有太平市農會帳號：00000000000000號
    之帳戶內，並言明於三天內以宅配交貨，致如附表所示之Ｂ
    ○○等人陷於錯誤，以為癸○○確有如拍賣網站上所示之商
    品可供交貨，因而依癸○○所示，於附表所示之日期匯入如
    附表所示之金額至癸○○前揭太平市農會之帳戶，以此方式
    牟利，恃此為生，而以之為常業；嗣經如附表所示之Ｂ○○
    依約付款，卻遲未收受癸○○承諾交付之貨物後，發覺有異
    ，再聯絡癸○○留存之行動電話，因關機無法聯繫後，始查
    悉上情。
二、案經高雄市政府警察局移送臺灣臺中地方法院檢察署檢察官
    偵查起訴。
　　理　　由
一、訊據被告癸○○固坦言於雅虎奇摩網站申請如事實欄所示二
    帳號後，再於雅虎奇摩拍賣網站平台上，刊登販售電腦記憶
    體、硬碟之商品廣告，且於收受如附表所示被害人Ｂ○○等
    所匯入之貨款後，未依約交付貨品予被害人Ｂ○○等各節，
    惟矢口否認有詐欺取財之犯行，先辯稱：他在雅虎奇摩拍賣
    網上拍賣電腦記憶體、硬碟等相關３Ｃ商品已一年多，他進
    貨的管道有臺中市○○路的ＮＯＶＡ資訊廣場內商家，並利
    用網路刊登收購訊息，他並非沒有貨物，但實在是財務上發
    生困難，才無法交貨，他絕非惡意欺騙被害人，如存心要騙
    人，就不會在居住地上網，更不會以自己的帳戶為匯款帳戶
    等語（見本院卷【一】第二七至二九、三三頁），嗣辯稱：
    他在九十三年二月十四日時就發生債務問題，他原本欲調貨
    ，因友人欠他的錢無法償還，導致他無法調貨，他在收受被
    害人Ｂ○○等人之匯款後，曾積極的調貨，但廠商於九十三
    年二月十八日告訴他貨品都送至臺北市○○路的光華商場，
    沒有貨可以給他，所以連貨都調不出來，他要退錢也不知道
    怎麼退，又因本身遭通緝，所以關機避不處理，至於被害人
    Ｂ○○等所交付之貨款，他是將之交予先前交易的廠商以支
    付未清之貨款約二、三十萬元、供生活花費及朋友借調二十
    萬元左右等語（見本院卷【一】第七一、七三、七六至七八
    、八五頁），再改稱：案發當時，他手上是有貨，但至多僅
    能供應四分之一的客戶，之所以未交付貨物，是因被害人等
    在網站上稱業已報警處理，畏懼之下始未處理等語（見本院
    卷【一】第七九頁），經查：
（一）右揭犯罪事實，業據被害人Ｂ○○、Ｅ○○、戌○○、寅
      ○○、卯○○、玄○○、辛○○、Ｍ○○、Ｆ○○、黃○
      ○、Ｌ○○、壬○○、巳○○、Ｃ○○、辰○○、Ｇ○○
      、申○○、己○○、亥○○、甲○○、乙○○、丙○○、
      丁○○、戊○○、庚○○、丑○○、未○○、Ｎ○○、天
      ○○、地○○、宇○○、宙○○、Ａ○○、Ｄ○○、Ｉ○
      ○、Ｊ○○、酉○○、Ｈ○○、午○○、子○○等人分別
      於警詢、偵查及本院審理時指述明確，並有雅虎奇摩拍賣
      網站、電子信箱網頁內容翻拍畫面、自動櫃員機交易紀錄
      明細表、被害人戌○○、辛○○、Ｌ○○、丙○○、戊○
      ○、天○○郵政存簿儲金簿內頁影本、被害人寅○○華南
      商業銀行存款往來明細表、被害人玄○○以其妻王雅慧帳
      戶提款之存簿紀錄、被害人Ｍ○○聯信商業銀行存摺內頁
      影本、被害人黃○○臺中商業銀行存摺內頁影本、被害人
      壬○○以其弟之女友楊熨秋之帳戶轉帳之萬泰商業銀行綜
      合存款存摺內頁影本、邱吉慶土地銀行存簿內頁影本、Ｃ
      ○○網路銀行轉帳交易成功資料、辰○○匯豐網路銀行轉
      帳交易資料及臺中商業銀行入戶電匯通知單、被害人劉志
      亮土地銀行存簿內頁影本、被害人柳攸褕臺灣企銀存款存
      摺內頁影本、被害人林欣蔚以弟妹陳秋足跟行轉帳之郵政
      存簿儲金簿內頁影本、被害人乙○○土地銀行存款存摺內
      頁影本、被害人庚○○新竹國際商業銀行存摺內頁影本、
      被害人丑○○玉山銀行存摺內頁影本、被害人Ｎ○○汐止
      龍安郵局客戶歷史交易清單、被害人地○○第一商業銀行
      存摺內頁影本、被害人宙○○華南商業銀行存摺內頁影本
      、被害人Ａ○○臺南區中小企業銀行存款存摺、被害人Ｄ
      ○○中國信託商業銀行存摺內頁影本、被害人Ｊ○○第一
      商業銀行存摺內頁影本、被害人酉○○安泰商業銀行存摺
      內影本、被害人Ｈ○○華僑商業銀行存款存摺內頁影本、
      太平農會九十三牛三月十二日中太農信字第九三一○○四
      七號函文所附癸○○帳號00000000000000號開戶基本資料
      、臺中縣太平市農會客戶往來交易明細表、被告癸○○在
      臺中縣太平市農會提款畫面、被告癸○○向雅虎奇摩拍賣
      網申請之ｒ３ｒｌｉｎ６５５、ｑ６８６２３二帳戶之基
      本資料、被告癸○○使用電腦上線之ＩＰ位置資料等資料
      在卷可憑（見九十四年度偵字第三二九四號偵查卷【一】
      、【二】）。
（二）被害人辛○○於本院審理時指稱：他會向被告癸○○購買
      記憶體及硬碟，是因被告癸○○之前的交易紀錄良好，他
      在本案向被告癸○○購買了二次貨品，第一次他匯了一萬
      八千五百元後，被告癸○○向他佯稱貨品已經寄出，隔了
      幾天又再匯款給被告癸○○，被告癸○○又謊稱存貨充足
      ，在竹科有包一家公司的電腦週邊商品，新、舊貨會一起
      到，才不疑有他的匯第二次款項給被告癸○○等語（見本
      院卷【一】第三七頁）；另被害人寅○○則於本院陳稱：
      被告癸○○說他有幫人家處理一批貨，貨源充足，所以他
      除原本購買的二支記憶體外，又加買了二支，一共匯了一
      萬元等語（見本院卷【一】第三八頁）；又被害人黃○○
      則稱：被告癸○○向他稱是在新竹科學園區工作，有一批
      貨，貨源十分充足，在本案發生前有與被告癸○○交易過
      一次，被告癸○○當時有如期交貨，但第二次他再下單後
      ，被告癸○○有向他催款二、三天，他是在經被告癸○○
      催款後始匯款，但之後就再也聯絡不到被告癸○○，被告
      癸○○也未交貨等語（見本院卷【一】第三八、八一頁）
      ；被害人Ｆ○○則稱：他是於九十三年二月十六、十七日
      下標，在匯款前他有與被告癸○○確認，他打電話給被告
      ，被告向他稱出貨並無問題，他才依約付款，但他轉完帳
      五分鐘後，再與被告癸○○聯絡，被告癸○○就關機等語
      （見本院卷【一】第八十、八一頁）。被告癸○○固於本
      院審理時陳稱：本案案發時，他手邊仍有貨品，但僅能提
      供給四分之一的客戶云云，惟衡情，本件被害人等分別係
      自九十三年二月十四日起至同年月十八日間，匯款予被告
      癸○○，此際被告癸○○若仍有存貨，自應依約寄送貨品
      至下單之買家，即便貨品不足，亦應先供貨予九十三年二
      月十四、十五日匯款購買之被害人林景崧、巳○○、亥○
      ○、Ｇ○○、Ａ○○等人，然被告癸○○均未履約交貨，
      且被告癸○○分別於偵查中自承：他已將收到的貨款拿去
      自行花用及償債，已無力資付貨款，所以無法將貨品交給
      買家等語（見前開偵查卷【二】第六頁），又於本院審理
      時稱：他於九十三年二月十四日時就發生債務問題後，即
      無法調貨，直至同年月十八日止，他仍無法調出貨來，無
      法交貨，且因資金調度出了問題，故不知如何退錢等語（
      見本院卷【一】第七一、七六、七七頁），是認被告癸○
      ○於本案案發當時應無貨品可供交付予被害人等，被告癸
      ○○所稱其仍有存貨之辯詞，顯屬虛妄，委無可採。
（三）本件參以被告癸○○所稱：他的銷售模式，一般而言若資
      金充裕，他會一次進大量的貨品，倘資金吃緊，就會等到
      買家下單匯款後，再拿貨款去購買，隔天寄貨，第三天客
      戶就會收到貨品等語（見本院卷【一】第六八頁），再以
      被告癸○○既於九十三年二月十四日即呈現資金調度困難
      之窘境（見本院卷【一】第七一頁），依其交易常態，自
      應持其所收之貨款向廠商購貨以交付予被害人Ｂ○○等，
      惟被告癸○○竟將被害人Ｂ○○等人所交付之貨款用以償
      付前積欠之債務，且在明知無商品可供出貨之情形下，仍
      持續於九十三年二月十四日至同年月十八日在上開網址刊
      登銷售廣告，又於各該廣告中均佯示尚餘存商品之數量，
      使被害人Ｂ○○等買家誤信尚有存貨，復催促被害人黃○
      ○儘速匯款，繼而於被害人辛○○、寅○○、黃○○、Ｆ
      ○○等人以電話確認後，再度謊稱貨源充足，供貨無虞之
      錯誤訊息，等待下標之買家均依約匯款後，旋即避不處理
      ，誠堪認被告癸○○確有詐取被害人Ｂ○○等人財物之舉
      措。
（四）按以刑法上詐欺罪之立法意旨，係以禁止於經濟行為中使
      用不當之方法得利為規範目的，而經濟行為亦因其行為本
      質及類型，於交易領域中有其特有之行為特性，法律原則
      上應保障交易之秩序，被告癸○○固於九十一年十一月十
      六日、九十一年十二月二日上網連線至雅虎奇摩網站申請
      之帳號「ｒ３ｒｌｉｎ６５５」、「ｑ６８６２３」二電
      子郵件信箱，並於奇摩拍賣網上刊登廣告以來，其交易信
      用堪稱良好，有雅虎國際資訊股份有限公司於九十四年七
      月十二日雅虎（九四）字第○三一○號函所附會員帳號ｒ
      ３ｒｌｉｎ６５５及ｑ６８６２３於本公司拍賣平台自申
      請帳號起之交易往來紀錄可資佐憑；惟其於九十三年二月
      十四日至同年月十八日止，在網路上刊登廣告之際，佯示
      存貨數量，使用詐騙手段，讓被害人Ｂ○○等人對被告癸
      ○○之給付貨品能力等基礎事實發生錯誤之認知，又被告
      癸○○既在已無資力購貨之情況下，將被害人Ｂ○○等人
      所交付之貨款挪為他用，足徵其自始抱著將來不履行契約
      之意思，先行收得被害人之給付，卻無意履行依契約所應
      為之對價給付，從而，被告癸○○詐欺取財之犯行，已稽
      明確，應依法予以論科。
二、按刑法所謂「常業」，係指反覆以同種類行為目的之社會活
    動之職業性犯罪言，至其犯罪所得之多寡、是否恃此犯罪為
    惟一之謀生職業，則非所問，經查被告癸○○已自承因案遭
    通緝，在外的生活是靠網路買賣等語（見本院卷【一】第七
    一頁），足見被告癸○○確以網路交易為經濟生活之來源，
    且有藉此為業之犯意，是以核被告癸○○所為，係犯刑法第
    三百四十條常業詐欺罪。爰審酌被告癸○○於八十九年間因
    詐欺案件，經本院於九十年十一月十四日以八十九年度自緝
    字第四六○號判處有期徒刑一年六月；另於九十年間，因詐
    欺案件，經本院於九十年十一月十四日以九十年度易字第六
    七○號判處有期徒刑八月，復臺灣高等法院臺中分院於九十
    一年二月二十一日以九十一年度上易字第九一號上訴駁回確
    定，前開二罪經臺灣高等法院臺中分院於九十一年四月三十
    日以九十一年度聲字第三○九號定應執行有期徒刑二年確定
    ，目前仍在執行中，有臺灣高等法院臺中分院被告全國前案
    紀錄表、臺灣臺中地方法院檢察署刑案資料查註紀錄表各一
    紙在卷足參，雖其所為不構成累犯，惟足稽被告素行不良，
    ，且被告癸○○正值盛年，不思以正途賺取所需，以詐術向
    如附表所示被害人Ｂ○○等四十人騙取貨款，拒不交付貨品
    ，以此謀取不法利益，破壞交易秩序，又其犯後否認犯行且
    未與被害人Ｂ○○四十等人達成和解等一切情狀，量處如主
    文所示之刑。被告所持以詐騙被害人等之門號000000
    0000號行動電話未據扣案，且無證據足認尚存，爰不予
    宣告沒收，附此敘明。
據上論斷，應依刑事訴訟法二百九十九條第一項前段，刑法第三
百四十條，判決如主文。
案經檢察官Ｋ○○到庭執行職務
中    華    民    國   九十四   年  七   月  二十八  日
                    臺灣臺中地方法院刑事第十二庭
                        審判長法  官  王  鏗  普
                              法  官  莊  深  淵
                              法  官  劉  兆  菊
右正本證明與原本無異。
如不服本判決，應於判決送達後十日內向本院提出上訴狀，上訴
於臺灣高等法院臺中
分院（須附繕本）。
                              書記官  孫  立  文
中    華    民    國   九十四   年  七   月  二十八  日
附錄本案論罪科刑法條全文：
中華民國刑法第三百四十條
以犯第三百三十九條之罪為常業者，處一年以上七年以下有期徒
刑，得併科五萬元以下罰金。
